臺灣基隆地方法院民事裁定  
110年度監宣字第91號
聲  請  人  張素華  

相對人即受
輔助宣告人  張劉緯  


上列聲請人聲請對相對人監護宣告事件，本院裁定如下：
    主    文
宣告張劉緯（男、民國00年0月0日生、身分證統一編號：Z00000
0000號）為受輔助宣告之人。
選定張素華（女、民國00年0月0日生、身分證統一編號：Z00000
0000號）為受輔助宣告之人之輔助人。
聲請費用新臺幣壹仟元由受輔助宣告之人負擔。
    理    由
一、聲請意旨略以：聲請人之弟即相對人張劉緯於民國94年11月
    16日因慢性思覺失調，致不能為意思表示或受意思表示，為
    此聲請對其為監護之宣告，並聲請選任聲請人為監護人及指
    定張素娟為會同開立財產清冊之人等語。
二、按對於因精神障礙或其他心智缺陷，致不能為意思表示或受
    意思表示，或不能辨識其意思表示之效果者，法院得因本人
    、配偶、四親等內之親屬、最近一年有同居事實之其他親屬
    、檢察官、主管機關或社會福利機構之聲請，為監護之宣告
    ；法院對於監護之聲請，認為未達第一項之程度者，得依第
    15條之1第1項規定，為輔助之宣告；對於因精神障礙或其他
    心智缺陷，致其為意思表示或受意思表示，或辨識其意思表
    示效果之能力，顯有不足者，法院得因本人、配偶、四親等
    內之親屬、最近一年有同居事實之其他親屬、檢察官、主管
    機關或社會福利機構之聲請，為輔助之宣告，民法第14條第
    1項、第3項、第15條之1第1項分別定有明文。又法院對於監
    護宣告之聲請，認為未達應受監護宣告之程度，而有輔助宣
    告之原因者，得依聲請或依職權以裁定為輔助之宣告，家事
    事件法第174條第1項定有明文。次按受輔助宣告之人，應置
    輔助人；輔助人及有關輔助之職務，準用第1095條、第1096
    條、第1098條第2項、第1100條、第1102條、第1103條第2項
    、第1104條、第1106條、第1106條之1、第1109條、第1111
    條至第1111條之2、第1112條之1及第1112條之2之規定，民
    法第1113條之1復有明定。是法院選定輔助人時，應依受輔
    助宣告之人之最佳利益，優先考量受輔助宣告之人之意見，
    審酌一切情狀，並注意下列事項：㈠受輔助宣告之人之身心
    狀態與生活及財產狀況。㈡受輔助宣告之人與其配偶、子女
    或其他共同生活之人間之情感狀況。㈢輔助人之職業、經歷
    、意見及其與受監護宣告之人之利害關係。㈣法人為輔助人
    時，其事業之種類與內容，法人及其代表人與受輔助宣告之
    人之利害關係，此觀之前揭條文準用民法第1111條之1規定
    即明。
三、經查：
　㈠聲請人主張之前揭事實，固據其提出戶籍謄本、中華民國身
    心障礙證明為證，惟經本院囑託臺灣新竹地方法院委由鑑定
    人即林正修診所由林正修醫師於110年10月13日在該診所就
    相對人之現況為鑑定，並提出精神狀況鑑定書結果略以：相
    對人意識狀態清醒，外觀尚合宜，語言內容貧乏，思考鬆散
    ，有時答非所問，可從事庇護工作，可以自行吃飯、洗澡及
    上廁所，無家事處理能力，具有部分財務處理能力，具有溝
    通交友能力。綜合以上所述，相對人為「慢性思覺失調症」
    ，受到精神症狀影響，對於一般生活事務處裡有部分困難，
    判斷與決策能力也受到限制；相對人目前因「慢性思覺失調
    症」致其所為意思表示效果之能力「顯有不足」，建議為「
    輔助之宣告」等語，有台灣新竹地方法院新院嶽家事110家
    助34字第1109007710號函附精神鑑定調查筆錄及報告書乙件
    在卷可按。綜合上情，足認相對人確有心智缺陷，然其為意
    思表示或受意思表示或辨識其意思表示效果之能力係顯有不
    足，非完全不能為意思表示、受意思表示或完全不能辨識其
    意思表示之效果，自未達應受監護宣告之程度。從而，聲請
    人聲請對相對人為監護之宣告，尚非允當，惟相對人仍有受
    輔助之必要，爰依職權對相對人為輔助之宣告。
  ㈡又查聲請人係相對人之姐，為相對人之至親，彼此關係密切
    ，且經相對人之兄弟姊妹張維經、張素娟同意，有親屬會議
    同意書在卷可稽，自適宜擔任相對人之輔助人，是本院參酌
    上情，認由聲請人擔任相對人之輔助人，應能符合相對人之
    最佳利益，爰選定聲請人張素華為相對人之輔助人。
四、末按依民法第15條之2規定可知，受輔助宣告之人並未喪失
    行為能力，且依法並未完全剝奪其財產處分權。復參酌民法
    第1113條之1規定，並無準用同法第1094條、第1099條及第1
    099條之1、第1103條第1項規定，亦即受輔助宣告人之財產
    ，不由輔助人管理，輔助人對於受輔助宣告人之財產，自無
    依規定會同經法院或主管機關所指定之人開具財產清冊，並
    陳報法院之必要。而本件相對人之精神或心智狀況未達監護
    宣告之程度，經本院對相對人為輔助宣告，依前揭說明，本
    件自毋庸指定會同開具財產清冊之人，附此敘明。
五、依家事事件法第177條第2項、第164條第2項，裁定如主文。
中　　華　　民　　國　　110 　年　　12　　月　　1 　　日
                   家事法庭     法  官　黃永定  
以上正本係照原本作成。
如對本裁定抗告須於裁定送達後10日內向本院提出抗告狀。
中　　華　　民　　國　　110 　年　　12　　月　　1 　　日
                                書記官　佘筑祐